【裁判字號】    88,聲再,2
【裁判日期】    890815
【裁判案由】    聲請再審
【裁判全文】
臺灣桃園地方法院刑事裁定                        八十八年度聲再字第二號
    聲  請  人
    即  被  告  甲○○
右列被告因詐欺案件，對本院於八十七年八月十八日所為八十七年度易字第一六七三
號確定判決聲請再審，本院裁定如左：
        主  文
聲請駁回。
        理  由
一、本件聲請意旨略以：聲請人即被告甲○○於貴院八十七年度易字第一六七三號判
    決確定後，發現新證據，足以證明劉邦幸有為偽證之嫌。於判決書第四頁倒數第
    四行劉邦幸證稱：「我們兄姊辦理繼承時，是只交由甲○○辦理，所以權狀是只
    擺在甲○○處，但印鑑章是在我這裡保管：：：沒有（授權甲○○與劉邦省定買
    賣契約），是我與劉邦省定約後，我請劉邦省到甲○○處拿三人（即劉邦福、劉
    知妹及劉須惠三人）的所有權狀而已，因為當時我與黃的父親為了遺產爭執，法
    院訴訟中，不可能委託他辦理（土地買賣事宜），而劉須惠、劉知妹（及劉邦福
    ）等人均在外國，都委託由我處理土地買賣事宜。」等語，證人劉邦幸說其不可
    能授權伊辦理土地買賣事宜，事隔七年相信證人之證詞可信度極低，證人曾於民
    國（下同）八十一年五月間指示聲請人到平鎮市○○路一九九號找一名叫陳阿照
    之地主，商討土地買賣事宜，並在同一時期由聲請人在平鎮市○○段二四一號土
    地進行聯合開發之工作，而劉邦幸作證稱因與甲○○之父親打官司，不可能授權
    其辦理土地買賣事宜，其證詞與當時之行為明顯相背，其證詞顯為偽證，而授與
    代理權與否，乃本院最關鍵之證據及刑事責任成立與否之所在，六月十九日之簽
    約，其口頭授權之有無，目前聲請人極難證明，因空口無憑，且數十萬元之授權
    ，利害關係小，又是母舅之極信任關係，查其情理有授權而無寫明書證極為合理
    ，劉邦幸事後否認實係陷聲請人於不義，所幸聲請人於八十八年三月十七日到事
    務所找到劉邦幸當年授權之資料，雖非系爭土地當筆資料，但卻足以證明劉邦幸
    所為關鍵證詞為偽證，依刑事訴訟法第四百二十條第一項第二款規定，聲請人得
    聲請再審。次因聲請人於八十一年九月二十九日因罹患情感性精神病（躁鬱症）
    而入住台北市立療養院約半年，其先後共計兩次，而同年六月間是否已有潛伏之
    徵兆，此一證據當時並無提出，且八十一年六月十九日簽約時，聲請人完全是菜
    鳥，不知世事難料，口說無憑，而一味信任大舅之指示，而在七年後遭到陷害，
    更何況當時已有躁鬱症之先期症狀，已有處在精神耗弱之情況，對事務之理解能
    力實有混亂之虞，此項新證據符合刑事訴訟法第四百二十條第一項第六款之「因
    發現確實之新證據，足認受有罪判決之人應受無罪、免訴、免刑或輕於原判決所
    認罪名之判決」規定。綜上所述，原確定判決有兩點應再行酌量及判斷之必要，
    即其一為證人劉邦幸關鍵證詞為偽證，其二為聲請人當時精神狀態是否有不健全
    之可能性，此二項新證據已有足以再審之情形，爰請求鈞院裁定准予再審云云。
二、按有罪之判決確定後，有左列情形之一者，為受判決人之利益，得聲請再審：二
    原判決所憑之證言、鑑定或通譯已證明其為虛偽者。六因發現確實之新證據，足
    認受有罪判決之人應受無罪、免訴、免刑或輕於原判決所認罪名之判決者。前項
    第一款至第三款及第五款情形之證明，以經判決確定，或其刑事訴訟不能開始或
    續行非因證據不足者為限，得聲請再審。刑事訴訟法第四百二十條第一項第二款
    、第六款、第二項分別定有明文。而上開所謂原判決所憑之證言已證明其為虛偽
    者，除已經確定判決證明為虛偽者外，必須有相當證據足以證明其為虛偽，始屬
    相符；又刑事訴訟法第四百二十條第一項第六款所謂發現確實之新證據，係指就
    新證據之本身形式上觀察，毋須經調查程序，顯然可認為足以動搖原確定之判決
    者而言，最高法院四十六年台抗字第八號、四十年台抗字第二號分別著有判例可
    資參照。
三、本件聲請人認有刑事訴訟法第四百二十條第一項第二款、第六款之事由，而聲請
    再審，無非係以證人劉邦幸之證言為虛偽，又原審法院對其有躁鬱症致精神狀態
    有異常之證據未予調查云云，並提出台北市立療養院診斷證明書及遺產繼承協議
    書等影本各乙紙為據。惟查，聲請人所謂證人劉邦幸於原審之證言為虛偽，既未
    經確定判決證明為虛偽，亦無相當證據足以證明其為虛偽，僅以與本件系爭土地
    無涉之遺產繼承協議書為憑，顯然不足以推翻原確定判決所憑之證據，即非該款
    所規定之情形；另聲請人所謂其有躁鬱症致精神狀態欠缺合理健全之程度，然聲
    請人雖有躁鬱症，卻於八十一年九月底始發病，並於同年十月一日至台北市立療
    養院就診治療，此有該療養院診斷證明書可參，惟原確定判決所認定之詐欺犯行
    係八十一年六月間所發生，距聲請人發病尚有三個月之久，且躁鬱症是否會影響
    聲請人行為時之精神狀態，已非無疑，尚須經調查程序，從而就該項新證據之本
    身形式觀察，顯然尚未可認為足以動搖原確定之判決。綜上所述，聲請人以刑事
    訴訟法第四百二十條第一項第二款、第六款規定聲請再審，既均與前開規定不符
    ，自不能據為再審之理由，是聲請人再審之聲請，俱無理由，應予駁回。
據上論斷，應依刑事訴訟法第四百三十四條第一項，裁定如主文。
中      華      民      國      八十九    年      八    月      十五    日
                                臺灣桃園地方法院刑事第二庭
                                    法  官  李  育  仁
右正本證明與原本無異。
如不服本裁定，應於裁定送達後五日內向本院提出抗告狀。
                                    書記官  王  泰  元
中        華        民        國    八十九   年   八   月    二十四    日


司法院資訊處製作；財團法人民間司法改革基金會備份。
